【裁判字號】    92,訴,2566
【裁判日期】    921216
【裁判案由】    偽造文書等
【裁判全文】
臺灣臺中地方法院刑事判決                        九十二年度訴字第二五六六號
    公  訴  人  臺灣臺中地方法院檢察署檢察官
    被      告  甲○○
右列被告因偽造文書等案件，經檢察官提起公訴（九十二年度偵字第一六九○一號）
，本院合議庭裁定由受命法官獨任進行簡式審判程序，判決如左：
    主  文
甲○○共同行使偽造私文書，足以生損害於公眾及他人，處有期徒刑陸月，如易科罰
金，以參佰元折算壹日。
扣案之偽造「乙○○」印章壹枚，偽造統一發票壹張，及變造乙○○國民身分證上，
所貼甲○○相片壹幀，均沒收。
    事  實
一、甲○○為冒名持偽造統一發票，詐領中獎獎金，乃意圖為自己不法之所有，先於
    民國九十二年八月初（四日以前）之某日上午八、九時許，在其友人乙○○臺中
    縣太平市○○路二四八巷二號住處，趁乙○○不注意之際，竊取乙○○所有國民
    身分證一張。得手後，隨於同日下午某時許，與姓名年籍均不詳、綽號「阿瑞」
    之成年男子共同基於意圖為自己不法之所有、變造國民身分證、行使變造國民身
    分證、偽造印章、偽造印文、偽造私文書，及行使偽造私文書之犯意聯絡，約定
    於詐得統一發票中獎獎金後，平分花用。乃由鄭凱潮在臺中市○○路之不詳網路
    咖啡店內，將其所竊得之上開乙○○國民身分證一張，連同及其相片一幀，交付
    予「阿瑞」。再由「阿瑞」負責以將乙○○相片，換貼為鄭凱潮相片之方式，變
    造乙○○國民身分證。於二日後之中午某時許，在上開店內，即由「阿瑞」將變
    造完成之乙○○國民身分證一張，及由不詳之成年人所偽造之表示由統一超商股
    份有限公司（以下簡稱統一公司）臺中市瀋陽店於九十二年六月二十五日，所開
    立面額新臺幣（下同）二十九元、發票號碼：ＵＫ00000000號（與九十
    二年七月二十五日所開出之統一發票五獎中獎號碼相同）之統一發票之私文書一
    張，交付予甲○○。復由甲○○負責於同日下午四、五時許，在臺中市南屯區不
    詳之刻印店，利用不知情之姓名年籍均不詳之成年人，偽刻「乙○○」印章一枚
    。於翌日凌晨一、二時許，再由甲○○負責在臺中縣太平市○○路四三○號七樓
    之十二住處，於上開偽造之統一發票背面之領獎收據欄內，填寫乙○○之年籍資
    料，並持上開偽造「乙○○」印章，偽蓋「乙○○」印文一枚，以此方式，偽造
    表示係由乙○○領取該紙統一發票之中獎獎金一千元之私文書。隨於同年八月二
    十五日中午十二時五十分許，由鄭凱潮負責持上開偽造統一發票之私文書，前往
    設於臺中市○○區○○路三段三八○號合作金庫銀行股份有限公司東臺中分行（
    以下簡稱合作金庫），連同上開變造乙○○國民身分證，一併行使交付予該行服
    務臺承辦人員趙子淇，欲以此詐術，冒名詐領九十二年五、六月份統一發票五獎
    中獎發票獎金一千元，足以生損害於財政機關對於統一發票核發中獎獎金之正確
    性與對於統一發票控管之正確性，戶政機關對於國民身分證核發、管理之正確性
    ，及合作金庫、統一公司及乙○○等。旋為趙子淇發現上開統一發票係屬偽造，
    乃報警到場逮捕甲○○，致其詐取中獎獎金一千元部分，未能得逞。並為警當場
    扣得偽造「乙○○」印章一枚，甲○○所有供其犯行使變造國民身分證、行使偽
    造私文書及詐欺取財未遂罪所用之偽造統一發票一張，及變造乙○○國民身分證
    上，所貼甲○○相片一幀。
二、案經臺中市警察局第三分局報請臺灣臺中地方法院檢察署檢察官偵查起訴。
    理  由
一、(一)、訊據被告甲○○對於：曾於右揭時地，為冒名持偽造統一發票，詐領中獎獎
    金，乃意圖為自己不法之所有，竊取被害人乙○○國民身分證。復與案外人「阿
    瑞」共同基於意圖為自己不法之所有、變造國民身分證、行使變造國民身分證、
    偽造印章、偽造印文、偽造私文書及行使偽造私文書之犯意聯絡，以上開變造國
    民身分證、行使變造國民身分證、偽造印章、偽造印文、偽造私文書及行使偽造
    私文書之詐術，憑以冒名詐取統一發票中獎獎金一千元。但為案外人趙子淇發覺
    ，而報警將其逮捕，致未能得逞並扣得上開證物之事實，坦承不諱，核與證人趙
    子淇於警詢時之證述，及被害人乙○○於偵查及本院調查時之指述相符，並有扣
    押筆錄、統一發票九十二年五、六月份中獎號碼各一紙，照片一幀，被害人乙○
    ○所提補發國民身分證影本一份在卷可稽，復有偽造「乙○○」印章一枚，偽造
    統一發票、變造乙○○國民身分證各一張扣案可資佐證。是被告之自白應與事實
    相符。(二)、被告變造被害人乙○○之國民身分證，並持以行使，另偽造被害人統
    一公司之統一發票，及偽造被害人乙○○印章一枚，並偽蓋印文一枚，再將偽造
    統一發票之私文書，行使交付予被害人合作金庫，憑以冒名詐取統一發票中獎獎
    金一千元。稽其所為，顯足以生損害以於財政機關對於統一發票核發獎金之正確
    性與對於統一發票控管之正確性，戶政機關對於國民身分證核發、管理之正確性
    ，及被害人合作金庫、統一公司及乙○○等。(三)、綜上，本件事證明確，被告犯
    行已堪認定。
二、(一)、核被告所為，係犯刑法第三百二十條第一項竊盜、同法第二百十六條、第二
    百十條行使偽造私文書、同法第二百十六條、第二百十二條行使變造國民身分證
    ，及同法第三百三十九條第三項、第一項詐欺取財未遂等罪。公訴人誤認被告換
    貼國民身分證相片之行為，係屬偽造國民身分證，而認被告將之持以行使，係犯
    行使偽造國民身分證罪，尚有未洽。被告與案外人「阿瑞」之成年男子間，就上
    開行使偽造私文書、行使變造國民身分證，及詐欺取財未遂等罪，具有犯意之聯
    絡及行為之分擔，為共同正犯。被告利用不知情之姓名年籍均不詳之成年人，偽
    刻「乙○○」印章一枚，為間接正犯。被告偽造印章、印文之行為，係屬其偽造
    私文書之部分行為；又其變造國民身分證及偽造私文書之低度行為，已分別為其
    行使變造國民身分證，及行使偽造私文書之高度行為所吸收，均不另論罪。再者
    ，被告已著手於詐欺取財罪之犯罪行為之實行，惟未生犯罪之結果，為未遂犯，
    應依刑法第二十六條前段規定，減輕其刑。被告所犯上開四罪間，具有方法、結
    果之牽連關係，為牽連犯，應依刑法第五十五條規定，論以較重之行使偽造私文
    書一罪。(二)、爰審酌：被告正值青年，國中肄業，不思向上，圖謀不勞而獲之小
    利，致犯本罪，其犯罪手段尚屬平和，犯罪所生危害非淺，在尚未實際取得犯罪
    所得前，即為警查獲，尚未與被害人等達成民事和解，暨犯罪後坦承犯行，態度
    良好等一切情狀，量處如主文所示之刑，並諭知易科罰金之折算標準。(三)、扣案
    之偽造「乙○○」印章一枚，應依刑法第二百十九條規定，予以宣告沒收。扣案
    之偽造統一發票之私文書一張，及變造乙○○國民身分證上，所貼被告相片一幀
    ，均為被告所有，具供其犯行使變造國民身分證、行使偽造私文書及詐欺取財未
    遂等罪所用等情，業據被告供承在卷，應依刑法第三十八條第一項第二款規定，
    予以宣告沒收。至上開偽造統一發票一張，既經予以宣告沒收，自無庸再就該張
    偽造統一發票背面領獎收據欄內，偽造之「乙○○」印文一枚，予以宣告沒收。
    另扣案之變造乙○○國民身分證一張（除所貼之被告相片外），係屬被害人乙○
    ○所有，而非屬被告所有，且核非屬違禁物，自不得予以宣告沒收，附予敘明。
據上論斷，應依刑事訴訟法第二百七十三條之一第一項、第二百九十九條第一項前段
，刑法第二十八條、第二百十六條、第二百十條、第二百十二條、第三百二十條第一
項、第三百三十九條第三項、第一項、第二十六條前段、第五十五條、第四十一條第
一項前段、第二百十九條、第三十八條第一項第二款，罰金罰鍰提高標準條例第一條
前段、第二條，判決如主文。
中      華      民      國      九十二      年      十二    月    十六  日
                                臺灣臺中地方法院刑事第十二庭
                                        法  官  唐  敏  寶
右正本證明與原本無異。
如不服本判決，應於送達後十日內向本院提出上訴狀（須附繕本），上訴於臺灣高等
法院臺中分院。
                                        書記官
中      華      民      國      九十二      年      十二    月    十六  日
附錄論罪科刑法條
刑法第二百十條
偽造、變造私文書，足以生損害於公眾或他人者，處五年以下有期徒刑。
刑法第二百十二條
偽造、變造護照、旅券、免許證、特許證及關於品行、能力服務或其他相類之證書、
介紹書，足以生損害於公眾或他人者，處一年以下有期徒刑、拘役或三百元以下罰金
。
刑法第二百十六條
行使第二百十條至第二百十五條之文書者，依偽造、變造文書或登載不實事項或使登
載不實事項之規定處斷。
刑法第三百二十條第一項
意圖為自己或第三人不法之所有，而竊取他人之動產者，為竊盜罪，處五年以下有期
徒刑、拘役或五百元以下罰金。
刑法第三百三十九條
意圖為自己或第三人不法之所有，以詐術使人將本人或第三人之物交付者，處五年以
下有期徒刑、拘役或科或併科一千元以下罰金。
以前項方法得財產上不法之利益或使第三人得之者，亦同。
前二項之未遂犯罰之。


司法院資訊處製作；財團法人民間司法改革基金會備份。
